臺灣南投地方法院民事小額判決
110年度投小字第281號
原      告  和泰產物保險股份有限公司

法定代理人  莊瑞德  
訴訟代理人  陳巧姿  
            莊子賢律師
被      告  莊磊    




上列當事人間請求損害賠償事件，本院於民國110年9月3日言詞
辯論終結，判決如下：
    主  文
被告應給付原告新臺幣7,049元，及自民國110年3月30日起至清
償日止，按週年利率5％計算之利息。
原告其餘之訴駁回。
訴訟費用新臺幣1,000元由被告負擔。
本判決第1項及第3項得假執行。但被告如以新臺幣7,049元為原
告供擔保後，得免為假執行。    
    事實及理由
壹、程序事項：
一、按原告之訴，有原告或被告無訴訟能力，未由法定代理人合
    法代理者，法院應以裁定駁回之。但其情形可以補正者，審
    判長應定期間先命補正，民事訴訟法第249條第1項第4款定
    有明文。前揭規定，於小額訴訟程序亦有適用，此觀同法第
    436條之23準用第436條第2項自明。復按經理人對於第三人
    之關係，就商號或其分號或其事務之一部，視為其有為管理
    上一切必要行為之權；經理人就所任之事務，視為有代表商
    號為原告或被告或其他一切訴訟上行為之權，分別於民法第
    554條第1項、第555條定有明文。故公司之經理人，在執行
    其職務之範圍內，亦為公司之負責人，如依公司之章程或契
    約，可認為在總經理執行其職務之範圍內，即無法定代理權
    欠缺之可言，是公司設置之經理人，因經理人所任事務涉訟
    者，得以經理人為法人之法定代理人起訴或被訴（最高法院
    72年度台抗字第459號裁定要旨及85年度台上字第2號判決要
    旨參照）。
二、查原告於民國110年3月5日以章明純為法定代理人之名義，
    提起本件請求損害賠償訴訟，惟章明純為原告之前總經理，
    並於110年2月3日辭任原告之總經理職務（見本院卷第161頁
    ），且由莊瑞德自110年2月26日接任原告之總經理職務（見
    本院卷第171及172頁），足見原告所為起訴，自有未經合法
    代理情事，前經本院於110年5月5日以110年度投補字第93號
    裁定，命原告於該裁定送達翌日起7日內，提出蓋有公司章
    及合法法代理人章之起訴狀，原告業於110年5月25日提出蓋
    有原告公司章及法定代理人莊瑞德之章，應認原告已補正未
    由法定代理人合法代理之欠缺。
三、至原告於110年9月3日言詞辯論期日，以民事聲明狀為承受
    訴訟之聲明，因有聲明不合法情事，將由本院另以裁定駁回
    。
貳、實體事項：
一、原告主張：
    被告於108年4月24日下午12時許，騎乘車牌號碼000-0000號
    普通重型機車，在南投縣○○市○○○街00號前，因被告倒車未
    注意車後狀況而撞擊原告所承保、訴外人卓崇勛所有車牌號
    碼000-0000號自小客車（下稱系爭車輛），致系爭車輛駕駛
    座車尾部分受有損害，支出工資費用新臺幣（下同）3,000
    元及烤漆費用2萬0,498元，共計2萬3,498元。經原告賠付予
    系爭車輛之車主後，原告依保險法第53條第1項及民法第191
    條條之2規定，請求被告賠償等語，並聲明：被告應給付原
    告2萬3,498元，及自起訴狀繕本送達翌日起至清償日止，按
    週年利率5％計算之利息。
二、被告答辯：
    被告在診所上班，當天下班準備將機車牽出騎樓時，因系爭
    車輛違規停在診所門口，阻擋被告進出之動線，而被告在牽
    機車時，未感覺到有碰撞到系爭車輛，但依被告提出之監視
    器影像檔畫面看起來好像有碰到系爭車輛，且被告每次倒車
    都會習慣轉頭查看等語，資為答辯，並聲明：原告之訴駁回
    。
三、本院之判斷：
  ㈠被告為大陸地區人士，因本件侵權行為地為南投縣○○市○○○街
    00號前，依臺灣地區及大陸地區人民關係條例第50條前段規
    定，應適用臺灣地區之法律。
  ㈡查原告前揭有關交通事故發生經過客觀事實之主張，業據其
    提出汽機車險理賠申請書、系爭車輛之行車執照、中部汽車
    股份有限公司LS北台中廠估價單及發票各1份及彩色車損照
    片10張附卷，另有南投縣政府警察局南投分局110年3月19日
    投投警交字第1100005787號函檢附交通事故資料在卷。另經
    本院於110年9月3日言詞辯論期日當場勘驗被告所提出之監
    視器影像檔，於該影像檔第8秒時，被告所騎乘之機車後握
    把，與系爭車輛後車牌正下方之保險桿相碰，且被告將頭以
    逆時針方向往左後方轉頭（見本院卷第144及145頁），足認
    原告前揭主張，與監視器影像檔所呈現之畫面相符，堪信為
    真實。
  ㈢按汽車、機車或其他非依軌道行駛之動力車輛，在使用中加
    損害於他人者，駕駛人應賠償因此所生之損害。但於防止損
    害之發生，已盡相當之注意者，不在此限，民法第191條之2
    定有明文。復汽車倒車時，應顯示倒車燈光或手勢後，謹慎
    緩慢後倒，並應注意其他車輛及行人，道路交通安全規則第
    110條第2款亦有明定。查經本院勘驗被告所提出之監視器影
    像檔，可知被告於騎乘機車倒車時，以後退方式將機車倒車
    ，未確實注意車後之狀況，致碰撞系爭車輛，被告自有違反
    道路交通安全規則第110條第2項情事，應認被告就本件交通
    事故，應負過失責任，原告既已賠付系爭車輛之維修費用予
    車主，自得依保險法第53條第1項及民法第191條之2規定，
    請求被告就系爭車輛所生之損害為賠償。
  ㈣第按不法毀損他人之物者，被害人得請求賠償其物因毀損所
    減少之價額；負損害賠償責任者，除法律另有規定或契約另
    有訂定外，應回復他方損害發生前之原狀；因回復原狀而應
    給付金錢者，自損害發生時起，加給利息；第1項情形，債
    權人得請求支付回復原狀所必要之費用，以代回復原狀；損
    害賠償，除法律另有規定或契約另有訂定外，應以填補債權
    人所受損害及所失利益為限，分別於民法第第196條、第213
    條及第216條第1項分別定有明文。而本件系爭車輛之維修費
    用為工資費用3,000元及烤漆費用2萬0,498元，無零件費用
    ，故不生零件費用應扣除折舊之問題，是原告本得請求被告
    賠償2萬3,498元。
  ㈤惟按損害之發生或擴大，被害人與有過失者，法院得減輕賠
    償金額，或免除之，民法第217條第1項定有明文。本件係被
    告倒車疏未注意車後狀態，撞擊系爭車輛，然系爭車輛係車
    主將車輛暫停於道路旁，而其車身部分已占用主要車道，且
    妨害行人及其他用路人進出騎樓及道路之重要通道，亦為事
    故發生之原因。是本院審酌系爭車輛駕駛及被告各自之交通
    違規情事後，認本件被告應負擔過失責任為30％，而系爭車
    輛車主應負70％之過失責任。而原告既依保險法第53條第1項
    規定行使保險代位權，即應繼受系爭車輛駕駛之違規停車過
    失責任，須承擔70％之過失責任。準此，原告最終得請求被
    告給付之金額為7,049元（計算式：2萬3,498元×30％＝7,049
    元，元以下四捨五入）。
  ㈥再按給付有確定期限者，債務人自期限屆滿時起，負遲延責
    任；給付無確定期限者，債務人於債權人得請求給付時，經
    其催告而未為給付，自受催告時起，負遲延責任。其經債權
    人起訴而送達訴狀，或依督促程序送達支付命令，或為其他
    相類之行為者，與催告有同一之效力，分別於民法第229條
    第1項、第2項定有明文。又遲延之債務，以支付金錢為標的
    者，債權人得請求依法定利率計算之遲延利息。但約定利息
    較高者，仍從其約定利率；應付利息之債務，其利率未經約
    定，亦無法律可據者，週年利率為5％，分別於民法第233條
    第1項、第203條亦有明文。本件原告對被告請求之侵權行為
    損害賠償債權，核屬無確定期限之給付，自應經原告之催告
    而未為給付，被告始負遲延責任，而原告之起訴狀繕本係於
    110年3月29日合法送達於被告，此有本院南投簡易庭送達證
    書1紙（見本院卷第65頁）在卷可憑，而被告迄未給付，即
    應自起訴狀繕本送達翌日（即110年3月30日）起負遲延責任
    ，故原告請求被告自110年3月30日起至清償日止，按週年利
    率5％計算之遲延利息，即屬有據，應予准許。 
四、據上論結，原告請求被告給付2萬3,498元及自起訴狀繕本送
    達翌日（即110年3月30日）起至清償日止，按週年利率5％計
    算之利息，僅於如主文第1項所示之範圍內，為有理由，應
    予准許。逾此範圍部分，則屬無據，應予駁回。
五、本件訴訟依民事訴訟法第436條之8第1項規定，應適用小額
    訴訟程序，就被告敗訴部分，依同法第436條之20規定，應
    依職權為假執行之宣告，併依同法第436條之23、第436條第
    2項及第392條第2項規定，依職權宣告於被告為原告供如主
    文第4項後段之擔保金後，得免為假執行。
六、本件事證業臻明確，兩造其餘主張、攻擊防禦方法及證據資
    料，經本院審酌後認均不足以影響本件判決之結果，爰不逐
    一論列。
七、末查本件原告雖部分勝訴、部分敗訴，惟其敗訴部分係因原
    告就系爭車輛駕駛之過失責任，亦須承擔與有過失責任，是
    縱原告於起訴時，僅就其勝訴之金額7,049元對被告為請求
    ，仍未改變原告應繳納第一審裁判費1,000元之情事，是本
    件訴訟費用（即第一審裁判費1,000元）仍應由被告負擔全
    部，附此指明。
八、訴訟費用負擔之依據：民事訴訟法第79條、第436條之19第1
    項。
中　　華　　民　　國　　110 　年　　9 　　月　　24　　日
                  南投簡易庭  法  官  林彥宇
以上為正本係照原本作成。
如不服本判決，應於送達後20日內，向本院提出上訴狀，並表明
上訴理由（上訴理由應表明：㈠原判決所違背之法令及具體內容
；㈡依訴訟資料可認為原判決有違背法令之具體事實），如於本
判決宣示後送達前提起上訴者，應於判決送達後20日內補提上訴
理由書（須附繕本），如未於上訴後20日內補提合法上訴理由書
，法院得逕以裁定駁回上訴；並向本院繳足上訴裁判費（如委任
律師提起上訴，請注意民事訴訟法施行法第9條規定）。
中　　華　　民　　國　　110 　年　　9 　　月　　28　　日
                              書記官